臺灣新竹地方法院民事裁定　　　　　　　94年度財管字第20號
聲　請　人　有限責任新竹第一信用合作社
法定代理人　郭金雄
代　理　人　鍾振錦
右聲請人聲請指定被繼承人甲○○遺產管理人事件，本院裁定
如左：
    主      文
選任財政部國有財產局臺灣中區辦事處新竹分處為被繼承人甲○
○之遺產管理人。
准對被繼承人甲○○之繼承人為承認繼承之公示催告。
聲請人應將本件公示催告之公告，登載於公報或新聞紙或其他相
類之傳播工具壹日。
被繼承人甲○○之繼承人，應自前項公示催告最後登載新聞紙之
日起，陸個月內承認繼承，上述期限屆滿，無繼承人承認繼承時
，被繼承人甲○○之遺產，於清償債權並交付遺贈物後，如有剩
餘即歸屬國庫。
程序費用由被繼承人甲○○之遺產負擔。
    理      由
一、按繼承開始時，繼承人有無不明，而無親屬會議或親屬會議
    未於一個月內選定遺產管理人者，利害關係人得聲請法院選
    任遺產管理人，並由法院依公示催告程序，定六個月以上之
    期限，公告繼承人，命其於期限內承認繼承，民法第1177
    條、第1178條第1項、第2項規定甚明。
二、本件聲請意旨略以：被繼承人甲○○（男、民國○○年○月○○
    日生、國民身分證統一編號：Ｚ000000000號），於93年3
    月17日死亡，其全體繼承人均拋棄繼承，且經本院准備查在
    案。聲請人為被繼承人甲○○之債權人，因被繼承甲○○遺
    產無人管理，為此聲請指定財政部國有財產局為被繼承人甲
    ○○之遺產管理人等語，並提出借據、放款往來明細、土地
    及建物謄本、戶籍謄本數份、本院93年繼字第149號函為證
    。
三、按「國家依據法律規定，或基於權利行使，或由於預算支出
    ，或由於捐贈所取得之財產，為國有財產，國有財產法第2
    條第1項定有明文。同法第9條規定：財政部馭行政院之命，
    綜理國有財產事務。財政部設國有財產局，承辦前項事務，
    其組織以法律定之；又非公用財產，以國有財產局為管理機
    關，同法第12條亦有明文。．．依法既係非公用財產之管理
    機關，復備有財產管理之專才，國有財產局為代管無人承認
    繼承之遺產，並制定有「代管無人承認繼承遺產作業要點」
    ，是代管無人承認之遺產，是國有財產局依法應執行之事務
    至明。況遺產管理人之指定，旨在維護公益及被繼承人債權
    之利益，自不能以有無利益可歸國庫之遺產，為是否擔任無
    人承認繼承之遺產管理人為唯一考量，」有台灣高等法院94
    年度家抗字第231號裁定可資參考。經查，聲請人主張被繼
    承人甲○○之繼承人均拋棄繼承一節，業經聲請人提出被繼
    承人多份戶籍謄本、本院前揭函在卷可考。因被繼承人甲○
    ○身後留有遺產，而其繼承人有無不明，是聲請人之上開主
    張堪信為真實。又，甲○○之繼承人迄未能招開親屬會議，
    且其甲○○之父彭運田、兄彭兆有、姐彭楊雯均不願擔任被
    繼承人之遺產管理人一節，則經本院詢問該三人明確在卷（
    見本院94年10月17日筆錄）。爰依法指定財政部國有財產局
    臺灣中區辦事處新竹分處為遺產管理人。末按，民法第1185
    條規定：第1178條所定之期限屆滿，無繼承人承認繼承時，
    其遺產於清償債權，並交付遺贈物後，如有賸餘，歸屬國庫
    ，是本件指定財政部國有財產局臺灣中區辦事處為被繼承人
    之遺產管理人為適當，附此敘明。
四、依非訟事件法第21條、民事訴訟法第78條裁定如主文。
中　　華　　民　　國　　94　　年　　10　　月　　18　　日
                  家事法庭法　官　許翠玲
正本係照原本作成。
如對本裁定抗告，須於裁定送達後10日之不變期間內，向本院提
出抗告狀，並繳納抗告費新臺幣1,000元
                          書記官　陳宏城
中　　華　　民　　國　　94　　年　　10　　月　　18　　日
附註：
    再按公示催告之公告，應黏貼於法院之公告處，並登載於公報、新聞紙或其他相
    類之傳播工具；前項登載公報、新聞紙或其他相類之傳播工具之日期或期間，由
    法院定之；聲請人未依前項規定登載者，視為撤回公示催告之聲請，民事訴訟法
    第五百四十二條定有明文。爰酌定本件公示催告之公告，應登載於公報或新聞紙
    或其他相類之傳播工具一日。
